臺灣士林地方法院民事判決　九十年訴字第七九四號
　　原　　　告　乙○○
　　法定代理人　丙○○
　　被　　　告　甲○○
右當事人間請求損害賠償事件，本院判決如左：
    主    文
被告應給付原告新台幣伍拾壹萬捌仟玖佰元，及自民國九十年二月七日起至清償日止
，按年息百分之五計算之利息。
原告其餘之訴駁回。
訴訟費用由被告負擔十分之六；餘由原告負擔。
本判決第一項於原告以新臺幣壹拾柒萬貳仟玖佰陸拾柒元為被告供擔保後，得假執行
。但被告如於假執行程序實施前，以新臺幣伍拾壹萬捌仟玖佰元為原告預供擔保，得
免為假執行。
原告其餘假執行之聲請駁回。
    事實及理由
一、原告主張：被告於民國八十九年四月二十九日下午一時許，駕駛車牌號碼ＥＶ─
    八二九七號自用小客車，途經台北市○○區○○路六三號前之交岔路口時，原應
    注意交岔路口十公尺內、消防栓五公尺內及設有禁止臨時停車標線處所，均不得
    臨時停車，另禁止臨時停車處所不得停車；又停車向外開啟車門時，應注意往來
    車輛，並讓其先行，以免發生碰撞等事故之危險。且依當時情形，又無不能注意
    之情形，竟疏於注意，擅於該交岔路口十公尺內及設有消防栓並劃設禁止臨時停
    車紅色標線道路旁，臨時停車，且在停車後向外開啟車門時，未注意過往車輛允
    讓先行，貿然開啟車門，不慎撞及騎乘腳踏車行經該處之原告，致原告倒地，使
    原告受有上顎骨折、上唇撕裂、下顎五顆牙齒脫落等傷害。而原告因受傷，支出
    醫療費用新台幣（下同）九萬九千零三十六元，且另需進行植牙治療，費用為四
    十萬元、交通費一萬六千元、看護費三萬元，又受有精神上痛苦，故請求三十萬
    元慰撫金，爰依侵權行為之法律關係，請求被告給付八十四萬五千零三十六元及
    自起訴狀繕本送達翌日起至清償日止，按年息百分之五計算之遲延利息等語。並
    聲明：（一）被告應給付原告新台幣八十四萬五千零三十六元，及自起訴狀繕本
    送達翌日起至清償日止，按年息百分之五計算之利息。（二）原告願供擔保，請
    准宣告假執行。
二、被告則以：被告於八十九年四月二十九日下午一時許，將自用小客車停靠台北市
    北投區○○路六十二號門前時，曾經目視四方，俟確定無車輛及行人後，才開啟
    車門下車。但不知何故，原告忽從被告車後，騎腳踏車撞擊被告自用小客車，原
    告騎乘腳踏車，未依規定保持前、後車距離，且未依規定保持可以煞停之距離，
    又未注意車前狀況及兩車併行之間隔，並隨時採取必要之安全措施，顯有違反道
    路交通管理處罰條例第五十八條第一款、及道路交通安全規則第九十四條第一項
    等規定，是以原告就車禍之發生，顯有過失，而被告應無過失，不負損害賠償之
    責。且原告請求之項目中，醫療費用中有關診斷證明書費用，非係因侵權行為所
    生財產上之損害，不得請求賠償；而未發生之植牙治療費用四十萬元部分，因植
    牙未必能成功，且可以活動假牙方式治療，所需費用亦僅約六萬元，顯見植牙並
    非唯一選擇，若鈞院准原告此部分請求，亦應以活動假牙之費用六萬元較為允當
    ；看護費部分，原告僅上顎骨折及牙齒脫落，並非無法自行照料生活起居，且原
    告亦未能證證明確有此項支出，故其請求於法不合；另原告請求精神慰撫金三十
　　萬元部分過高，亦應予酌減，另原告對事故之發生與有過失，應適用民法二百十
　　七條之規定減輕或免除賠償金額。又原告因本件車禍，已向泰安產物保險股份有
　　限公司受領強制汽車責任險保險金十萬一千零三十六元，應依強制汽車責任保險
　　法第二十五條及三十條之規定扣除之等語，資為抗辯。並聲明：（一）駁回原告
　　之訴及假執行之聲請。（二）如受不利判決，被告願供擔保免為假執行。
三、原告主張被告於前揭時地，違規於交岔路口十公尺內臨時停車，且在停車後向外
    開啟車門時，疏未注意過往車輛，不慎撞及騎乘腳踏車行經該處之原告，致原告
    受有上顎骨折、上唇撕裂、下顎五顆牙齒脫落之傷害等事實，業據提出新光吳火
    獅醫院診斷證明書為證，被告對於其停車後開啟車門撞及原告之事實雖不爭執，
    然辯稱其開啟車門下車前已注意來往車輛，係原告未保持與前車及併行車輛之間
    隔，以致未能及時煞停，被告並無過失云云，惟按交岔路口十公尺內不得臨時停
    車；又停車向外開啟車門時，應注意往來車輛，並讓其先行。道路交通安全規則
    第一百十一條第二款、第一百十二條第一項十五款定有明文。且依當時情形，亦
    無不能注意之情事，竟疏於注意，致開啟車門撞及騎乘腳踏車行經該處之原告，
    使原告倒地受傷，被告自有過失。而被告因此過失傷害罪行，經法院判處有期徒
    刑三月確定之事實，亦經本院依職權調閱同院九十年度交簡字第五五號刑事全卷
    核閱無誤，被告雖辯稱其並無過失云云，惟被告駕駛之車輛係停於交岔路口十公
    尺內非屬停車格之位置，有道路交通事故調查報告表及台北市政府警察局北投分
    局專案訪問表（受訪人何心誼）等件附於前開刑事案卷可憑，被告於偵查中亦供
    稱：「我有看後視鏡，視線模糊，我想下車開後車廂，一開車門就撞到乙○○（
    即原告）」等語，故依被告所述其一開車門即撞及原告，以常情判斷，原告於事
    發前，與被告車門距離應甚相近，故被告若確有於下車前以後視鏡注意往來車輛
    ，衡情應不致未能發現原告經過。被告雖辯稱原告未保持與前車或併行車輛之距
    離云云，惟被告駕駛之車輛於事發時係屬停車狀態，非屬前行或併行之情形，故
    原告行經被告車旁，自無從預期被告會突然開啟車門，而預先保持可得煞停或避
    免為路邊停車車門撞擊之間距，是被告所辯其就事故發生無過失而係原告之過失
    云云，顯無可採。原告因本件車禍受有上顎骨折、上唇撕裂、下顎五顆牙齒脫落
    之傷害，與被告之前開過失行為即有相當因果關係，應可認定。
四、被告不法侵害原告之身體既經認定，則原告依侵權行為規定，自得請求被告賠償
    損害。茲應審酌者為原告主張之損害金額，茲分述如次：
（一）醫藥費部分：
      １、原告主張因車禍受傷，支出醫屬療費用九萬九千零三十六元，業據提出新
          光吳火獅紀念醫院收據十二紙為證（金額實為九萬九千一百三十六元），
          而其中除證明書費四筆共計二千四百元部分（一百元、九十年六月十五日
          ；一百元、八十九年五月八日、牙科；一百元、八十九年五月八日內科家
          醫；二千一百元八十九年九月二十日）；非屬侵權行為所生之損害，依法
          應予扣除外，餘九萬六千七百三十六元核屬原告因本件車禍而增加之生活
          上需要，故應由被告依民法第一百九十三條第一項之規定負賠償之責。
      ２、另原告主張因受傷牙齒脫落，為回復原狀需接受植牙治療，費用為四十萬
          元部分，已據原告提出九十年六月十五日新光吳火獅紀念醫院診斷證明書
          為證，且經本院依職權函詢前開醫院原告所受傷害是否有接受植牙治療之
          必要及所需治療時間、費用，據覆略以：病患（即原告）因其下顎，有伍
          顆牙齒撞脫落，需繼續接受植牙治療，以重建其咬合咀嚼功能。植牙療程
          需約六個月，含植牙前手術評估，植牙手術及植牙根假牙膺復等，需植牙
          門診約八至十次，費用約四十萬元餘等語，有該院九十一年四月八日（九
          十一）新醫醫字第三一二號函附卷可稽，故原告主張被告賠償植牙醫療費
          用四十萬元屬增加生活上需要之費用，應屬可採。被告雖以原告所受牙齒
          脫落之傷害，尚可以裝置活動假牙方式治療，所需費用較為合理云云，惟
          經本院函詢前開醫院上開二種治療方式之差異及其建議原告採用之方式及
          理由，據覆：如無法植牙治療，建議以活動假牙代替，費用陸萬元，治療
          時間二個月，門診五至七次，使用年限三至五年。缺點為不美，咬合力為
          自然牙齒的百分之二十至三十，優點為費用低廉，易維護口腔衛生，且不
          需削磨良好的自然牙。考慮病患（即原告）年齡因素和完整咬合功能的重
          建，仍建議植牙治療等語。此有該院九十一年七月四日（九十一）新醫醫
          字第六七八號函附卷可稽。本院審酌原告現年十五歲（七十六年五月二十
          九日生），對替代之牙齒使用年限需求較長，且顧及植牙治療在咬合功能
          及外觀上，均優於活動假牙等因素，認前開醫師建議採植牙治療應屬合理
          必要，故原告主張被告應賠償植牙治療所需費用四十萬元，即屬有據。被
          告雖以尚有費用較低廉之治療方式，惟查損害賠償旨在回復原狀，且以牙
          齒而言，不論在外觀或其作用上，均為一般人日常生活極其重要之身體組
          織，原告因被告之侵權行為受害，已甚不幸，自不能僅以費用因素，強求
          原告採用效果較不理想之治療方式，是被告所辯，應難憑採。
（二）交通費部分：
      原告主張因受被告侵害，治療期間已達三月，門診次數為三十次，以每次來回
      計程車資二百元計算，已支出交通費六千元；另後續應接受植牙治療一年，門
      診次數以五十次計算，尚需支出計程車資一萬元部分，經查，依原告所提前開
      就醫收據，其於八十九年七月十日、七月三十一日、八月七日、九月十三日、
      九月二十日、十一月一日、九十年四月九日、四月十六日確有前往新光醫院治
      療（合計八次），而依前開醫院函覆植牙治療約時六月，門診次數八到十次，
      若以八次計，則合計就診次數應為十六次，而被告就原告住所至前開醫院間，
      來回計程車費用為二百元部分，並無爭執，故原告請求其因就診增加生活所需
      之交通費，於三千二百元之範圍內（200x16=3200），應予准許。
（三）看護費部分：
      按民法第一百九十三條第一項規定「不法侵害他人之身體或健康者，對於被害
      人因此喪失或減少勞動能力或增加生活上之需要時，應負損害賠償責任」，所
      稱之增加生活上之需要，係指被害以前並無此需要，因為受侵害，始有支付此
      費用之需要而言。被害人對於增加生活上需要，自行支出費用者，得請求加害
      人賠償，固不待言。惟被害人非由自己支出費用，而由親屬或其他特定身分關
      係之人照顧者，是否仍得向加害人求償，非無爭論餘地。本院認為上開條項規
      定被害人之身體或健康受侵害致增加生活上需要時，加害人即應負賠償責任，
      蓋被害人所增加生活上需要，係其身體權或健康權被侵害時所受損害之一部，
      所得請求賠償之金額，不過為如何評價之問題，並非身體或健康受侵害之人就
      增加生活上需要，已經或將來預計支出費用者，始受有損害，若法定扶養義務
      人或有特殊情誼之第三人未實際支出費用，而以勞力幫助被害人解決生活上增
      加之需要者，因勞力非不得以金錢為客觀合理之評價，實與支出費用相當，被
      害人亦得請求賠償。其因身體或健康受不法侵害，需人看護或照顧，就將來應
      支付之看護費或照顧之費用，自係屬增加生活上需要之費用。經查：原告於八
      十九年四月二十九日受傷即送至新光吳火獅紀念醫院住院治療，且於同年五月
      三日手術治療，五月八日出院等情，有診斷證明書可證，是原告主張住院期間
      需人看護照顧，尚非無據，被告雖以原告受傷情形非無法自行照料起居，惟查
      原告受傷時年僅十三歲，且住院時尚需進行手術，衡情其在院期間應需由人照
      護，故其主張八十九年四月二十九日至同年五月八日（共十日），確由親人照
      護等情，堪信屬實。至於其另主張出院後至同年五月十三日部分，未據原告舉
      證說明，且為被告否認，尚難認係真實。原告主張其母丙○○因之請假照顧原
      告，其母每月薪資為二萬元等情，雖據原告提出在職證明書附卷可稽，然為被
      告所否認，惟查，依一般全職看護日薪約二千元之標準，原告請求以每日二千
      元為計算看護費用之基礎，尚屬合理，是以原告得請求之看護費用應為二萬元
      （2000x10=20000），原告逾此部分之請求，尚屬無據，應予駁回。
（四）慰撫金部分：
      查原告於本件事故發生時，年僅十三歲，且因受傷部位影響外觀顏面，而治療
      回復時間長達一年，對時值青春期原告之身心創害可謂非小，本院審酌被告過
      失情形及兩造身分、經濟等一切情狀，認原告請求三十萬元之精神慰撫金，尚
      嫌過高，爰予核減為十萬元，方屬公允，其逾此數額之請求，未能准許。
（五）綜上所述，原告因本件所受損害，計有醫療費四十九萬六千七百三十六元、交
      通費三千二百元、看護費二萬元、精神慰撫金十萬元，共計為六十一萬九千九
      百三十六元。
五、按損害之發生或擴大，被害人與有過失者，法院得減輕賠償金額或免除之，民法
    第二百十七條第一項定有明文。經查：被告抗辯原告受傷，係因原告過失未保持
    距離所致云云，惟本件事故係因被告違規停車且過失於開啟車門時未注意往來車
    輛，非原告所能注意防範等情，前已認定，是被告主張原告與有過失，即難憑採
    。
六、另查，被告抗辯原告已領取被告投保之強制汽車責任保險金十萬一千零三十六元
    ，已據本院向泰安產物保險股份有限公司查明屬實，有該公司九十年十二月十九
    日九十年泰總法字第十七號函可據，依強制汽車責任保險法第三十條規定，保險
    人依法給付之保險金，應視為損害賠償金額之一部，是以此保險金部分應自原告
    請求之賠償額中扣除之，故經扣除後被告應負之損害賠償額為五十一萬八千九百
    元。
七、從而，原告依侵權行為法律關係，請求被告給付在五十一萬八千九百元，及自起
    訴狀繕本送達翌日即九十年二月七日起至清償日止，按年息百分之五計算之法定
    遲延利息之範圍內，為有理由，應予准許，逾此部分之請求，則屬無據，應予駁
    回。
八、兩造陳明願供擔保，聲請宣告假執行或免為假執行，經核原告勝訴部分，合於法
    律規定，爰分別酌定相當之擔保金額宣告之；原告其餘假執行之聲請，因訴之駁
    回而失所依據，不予准許。
九、據上論結，本件原告之訴為一部有理由，一部無理由，依民事訴訟法第七十九條
    後段、第三百九十條第二項、第三百九十二條，判決如主文。
中　　　華　　　民　　　國　　九十一　　年　　　八　　　月　　三十  　　日
                                        臺灣士林地方法院民事第一庭
~B法　　　官　劉穎怡
右為正本，係照原本作成。。
如對本判決上訴須於判決送達後廿日內向本院提出上訴狀。
中　　　華　　　民　　　國　　九十一　　年　　　九　　　月　　  三  　　日
~B法院書記官　陳雪麗
